臺灣高等法院刑事判決
上　訴　人
即　被　告　乙○○
選任辯護人　黃世芳律師
　　　　　　黃仕翰律師
上列上訴人因違反毒品危害防制條例案件，不服臺灣板橋地方法
院95年重訴字第31號，中華民國95年9月12日第一審判決（起訴
案號：臺灣板橋地方法院檢察署95年偵字第12182號；移送併辦
案號：臺灣板橋地方法院檢察署95年偵字第16889號），提起上
訴，本院判決如下：
    主  文
上訴駁回。
    事  實
一、甲○○（經原審判決有期徒刑15年，甲○○上訴後，撤回上
    訴而確定）與乙○○均明知海洛因係毒品危害防制條例第2
    條第2項所規定之第一級毒品，且屬行政院依據懲治走私條
    例第2條第4項規定公告之管制進口物品，不得私運進口，亦
    不得運輸、販賣、持有。乙○○先與綽號「阿中」、「阿達
    」等真實姓名年籍均不詳之成年男子，共同基於運輸及私運
    管制進出口物品第一級毒品海洛因（以下簡稱海洛因）進入
    臺灣之犯意聯絡，由乙○○於民國（下同）95年4月10日左
    右，在臺北縣板橋市某處詢問甲○○是否願意自國外攜帶海
    洛因入境臺灣賺取報酬，經甲○○同意後，甲○○即與乙○
    ○基於共同運輸及私運管制進出口物品海洛因自國外進入臺
    灣之犯意聯絡，由甲○○與乙○○於95年4月15日，先後前
    往大陸地區，二人到達廣東深圳後，乙○○即以其所使用門
    號為0000000000號行動電話（LG牌、序號000000000000000
    號行動電話）與甲○○所使用門號為0000000000號行動電話
    （HIYACHI牌、序號0000000 00000000號行動電話）取得聯
    絡，並於同月間某日（時在15日至27日甲○○返回臺灣間之
    某日，以下記載同月某日者，皆與此相同），由乙○○居間
    介紹甲○○與「阿中」、「阿達」（該二人之年紀均為四、
    五十歲）見面，再由「阿中」詢問甲○○從泰國運輸毒品入
    境臺灣之意願；又於同月間某日，甲○○再透過乙○○電話
    聯絡後，單獨與「阿中」、「阿達」見面，「阿中」再詢問
    、確認甲○○運輸毒品之意願，是否認識臺灣的旅行社等，
    嗣於95年4月間某日，甲○○與乙○○、「阿中」、「阿達
    」見面，經甲○○當場答應運輸毒品來臺後，該四人即基於
    共同自泰國運輸及走私海洛因入境臺灣之犯意，商議由甲○
    ○參加旅行團前往泰國，用行李夾藏海洛因，再走私進口至
    臺灣之方式運輸海洛因，並約定由「阿中」支付甲○○新臺
    幣（下同）75萬元報酬（「阿中」當場先給付人民幣3萬元
    《折合新臺幣10萬元》予甲○○，並約定事成之後，將餘額
    匯入甲○○在板信商業銀行00000000000000號帳戶），同時
    告知在泰國將有人接洽，返臺後亦會有人主動撥打甲○○所
    使用上開門號0000000000號行動電話與之聯絡後接取所運輸
    之毒品，而甲○○前往泰國與旅行社接洽之事宜，則由乙○
    ○代為處理，乙○○並擔任甲○○與「阿達」、「阿中」間
    之聯繫工作。甲○○隨後於95年4月27日返回臺灣。
二、甲○○於95年5月3日隨旅行團到達泰國後，即以電話將其所
    投宿之飯店、房號通知乙○○，再由乙○○以電話告知「阿
    達」、「阿中」，由「阿達」、「阿中」指示在泰國而與其
    等基於共同運輸及私運管制進出口物品海洛因進入臺灣之犯
    意聯絡之真實姓名年籍不詳之綽號「阿林」大陸籍成年男子
    （約三十幾歲），撥打甲○○所使用上開門號0000000000號
    行動電話與甲○○聯絡，並於當日晚上前往甲○○所投宿之
    飯店，交給甲○○一張泰國行動電話門號00-000000000號之
    SIM卡作為聯絡，期間乙○○亦多次以電話與甲○○聯絡，
    而於95年5月7日晚上9時許，甲○○返回臺灣前夕，由「阿
    林」將內裝有海洛因之「ULTRAPRO」牌保健食品2罐，持往
    甲○○所投宿之泰國飯店內交予甲○○。甲○○遂於95年5
    月8日下午，將該內裝有海洛因之保建食品2罐夾藏在行李內
    ，自泰國搭乘華航CI694號班機返回臺灣，而於同日下午6時
    50分許，抵達桃園中正國際機場而將管制物品海洛因私運來
    臺得逞。甲○○於通過桃園中正國際機場入境檢查室時，為
    財政部臺北關稅局員當場查獲，並扣得上開甲○○所攜帶入
    境之海洛因2罐（合計淨重1606.46公克，空包裝總重159.
    78公克，純度83.95%，純質淨重1348.6 2公克）、甲○○所
    有供聯絡本件運輸毒品所用之HIYACHI牌、序號00000000000
    0000號行動電話1支（含門號0000000000號SIM卡1張）。警
    方再於95年5月9日凌晨1時40分許，在臺北市○○○路○段40
    號拘提甫於95年5月8日下午4時許，自大陸地區返回臺灣之
    乙○○，並扣得乙○○所有供聯絡本件運輸毒品所用之LG牌
    、序號000000000000000號行動電話1支（含門號0000000000
    號SIM卡1張）。
三、案經內政部警政署刑事警察局移送臺灣板橋地方法院檢察署
    檢察官偵查起訴及同署檢察官移送併辦。
    理  由
一、上訴人即被告乙○○於本院審理時否認有運輸及走私毒品之
    犯行，辯稱，我只有幫甲○○介紹旅行社，甲○○在泰國的
    時候，我人在大陸，我有打一通電話給他，說他母親找他，
    當初我知道他去帶毒品，但是我以為他是去帶Ｋ他命，不知
    道他是去帶海洛因。我到大陸當初條件就是類似甲○○這樣
    想運毒品，我到大陸後猶豫後沒有做，甲○○和阿中如何運
    毒品的事我完全不知道。在大陸安排到泰國的事，不是我安
    排的。第三次我陪甲○○和金主阿中見面時，阿中就給甲○
    ○三萬元，所以我才知道他們已經談好了，我當時有問甲○
    ○要如何去泰國，我跟他講我在臺灣有認識的旅行社，我給
    他旅行社的電話，甲○○後來自己跟旅行社聯絡，我給他的
    旅行社電話是如星旅行社的電話，為何會變成康福我不清楚
    。團費是甲○○自己出的，甲○○在泰國打電話給我，順便
    將他在那家飯店、房號告訴我，第一次是他打電話給我，第
    二次是我打電話給他，因為他母親再找他，第三次是他告訴
    我，有人跟他聯絡，我有告訴他為何不跟阿中聯絡要跟我聯
    絡云云。
二、經查：
  (一)被告乙○○係於95年4月10日左右，詢問甲○○運輸毒品來
    臺之意願，獲得甲○○首肯後，於95年4月15日與甲○○先
    後前往大陸地區，並由被告乙○○居間介紹甲○○與「阿中
    」、「阿達」見面認識，並議定由甲○○前往泰國攜帶毒品
    進入臺灣，而由「阿中」、「阿達」等人給付甲○○75萬元
    為報酬，且亦先支付人民幣3萬元為訂金，甲○○隨後於95
    年4月27日返回臺灣，並於95年5月3日隨旅行團搭機前往泰
    國，而依「阿中」之指示與「阿林」聯絡後，由「阿林」於
    95年5月7日將內裝有扣案毒品之保健食品2罐，交給甲○○
    ，甲○○遂於95年5月8日將該等毒品2罐夾藏在行李內，自
    泰國搭乘華航CI694號班機返回臺灣，而於95年5月8日下午6
    時50分許抵達桃園中正國際機場，惟甲○○隨即為警查獲等
    情，業據甲○○於警詢及偵審中坦承屬實。此外並有法務部
    入出境資訊連結作業二紙、臺北關稅局扣押貨物收據及搜索
    筆錄、中正國際機場入出境服務站檢查通知單影本各一件附
    卷可稽（見原審卷第188頁；偵字第12182號卷第31頁、第35
    頁；偵字第16889號卷第30頁、第34頁），並有內裝有白粉
    之「ULTRA PRO」牌保健食品二罐、被告甲○○所有供聯絡
    本件運輸毒品所用之HIYACHI牌、序號0000000000000 00號
    行動電話一支（含門號0000000000號SIM卡一張）及被告乙
    ○○所有供聯絡本件運輸毒品所用之LG牌、序號0000000000
    00000號行動電話一支（含門號0000000000號SIM卡一張）扣
    案可資佐證（見偵字第16889號卷第12頁、第44頁）。而上
    開扣案之白粉二罐經送法務部調查局鑑定結果，均含第一級
    毒品海洛因成分（合計淨重1606.46公克，空包裝重159. 78
    公克，純度百分之83.95，純質淨重1348.62公克），有法務
    部調查局95年6月13日調科壹字第060011918號鑑定通知書一
    紙在卷可憑（見原審卷第29頁）。甲○○因走私、運輸第一
    級毒品海洛因，經原審判決有期徒刑15年，甲○○上訴後，
    撤回上訴而確定，此有本案案卷可稽。
  (二)證人甲○○於原審審理時固證稱，伊在大陸地區先後三次與
    「阿中」、「阿達」見面分別為95年4月20日、95年4月27日
    或28日、95年4月29日或30日左右云云。然被告甲○○係於
    95 年4月27日即搭機返臺，有上開入出境資訊連結作業一紙
    在卷可查（見偵字第16889號卷第48頁至第50頁），可徵證
    人甲○○所述，上開與「阿中」、「阿達」見面之時間，應
    係誤記，故本院認定彼等見面之時間為95年4月15日乙○○
    、甲○○進入大陸後至甲○○於同月27日返回臺灣之間某日
    。
  (三)按二人以上共同實行犯罪之行為者，皆為正犯，刑法第28條
  　定有明文；易言之，刑法第28條所指之共同正犯，乃指二以
    上之行為人，形成一個犯罪共同體，各個行為人彼此皆有以
    彼此行為互為補充，而在犯罪行為之分工與角色分配之協力
    合作下，共同完成犯罪，達成共同之犯罪目的之謂；既然每
    一個參與行為之人，均係共同決意之實踐者，故而，在刑法
    之評價上，各個參與行為之人，自應相互承擔彼此之刑事責
    任。被告乙○○雖未與甲○○共同前往泰國運輸海洛因進入
    臺灣，然：
    (1)甲○○於原審審理時所述及具狀載稱：「我那時是暫時失
      業，家境不好，經濟壓力大，所以才會冒著風險作這件事
      」、「被告甲○○原服務於環保公司，後因遭公司解聘，
      生活陷入困境」、「被告甲○○原在環保公司工作，後遭
      裁員而失業；因家庭經濟貧苦，為了生活而走入歧途」、
      「被告甲○○之家庭貧窮，此有低收入戶證明書一紙可證
      ，因此極須被告甲○○到社會尋找工作賺錢撫養父母親及
      家人」（見原審卷第146頁、第156頁、第159頁、第160頁
      ）；而被告乙○○亦於原審審理時陳稱及具狀載稱：「我
      是因為失業，一時失察，結交損友，這件事情發生時，我
      也有跟檢察官配合，也承認是自己的錯」、「實因突逢失
      業困境，經濟遭逢困難，始一時失慮為此犯行，致罹重典
      」（見原審卷第146頁、第162頁）。足認被告與甲○○均
      因失業而經濟困難，如非有利可圖，顯無能力也無必要在
      同一日先後前往大陸地區。
    (2)再依被告乙○○於警詢及原審審理時所述：「（問：你與
      甲○○在大陸見面時，都在做何事？有無住在一起？）我
      們在大陸見面時，大都是逛街、吃飯聊天，偶爾朋友請客
      喝個小酒。我們沒有住在一起，我偶爾住在旅社及朋友家
      ，甲○○也是偶爾住旅社及我們兩個共同的朋友家」、「
      當初我跟甲○○在臺灣碰面時，甲○○有問我在做什麼，
      因為我當時算幫忙運輸Ｋ他命，所以我有跟甲○○講，我
      要做的事情不方便跟你講，但甲○○一直要求我跟他講，
      後來我跟他講了之後，甲○○說他也想要做，我就跟他說
      這種事情他要自己決定，甲○○決定要做以後，我們都到
      了大陸」、「（問：你與甲○○在大陸見面時，有無見過
      面？見過面談什麼事情？）我們在大陸有見過面，沒有談
      什麼事情，我們兩人就是在大陸想去找朋友、吃飯、聊天
      等事情而已」等語（見偵字第12182號卷第19頁；原審卷
      第11頁、第117頁）；且甲○○亦於警詢中供稱：「（問
      ：請你說明乙○○、阿達二人，如何與你洽談走私毒品的
      細節？）他們二人在4月15日前往大陸前夕，就有簡單的
      跟我提起此事，到了大陸才談到分工的細節，乙○○、阿
      達二人要我先回台灣等幾天，他們會安排我到泰國去」等
      語在卷（見偵字第12182號卷第9頁，惟依甲○○嗣後於偵
      訊所言，當時僅有伊與乙○○，無其他人，見同卷第52頁
      ）。參以前揭所述，甲○○、被告乙○○既均因失業而經
      濟困難，如欲在大陸地區尋找工作機會，應係委請朋友先
      行代尋後再行前往，要無可能自行花費機票、住宿等費用
      前往大陸地區等待、吃飯、喝酒、聊天並尋找工作，故甲
      ○○稱伊與被告乙○○前去大陸地區是為了要找朋友介紹
      工作云云，應無可採。綜上所述，益徵被告乙○○與甲○
      ○於上開時地先後前往大陸地區，是為了介紹甲○○與「
      阿中」、「阿達」等人認識，並商議運輸毒品之細節。
    (3)又依證人甲○○於警詢及偵審中所述：「在4月15日前往
      大陸前夕，就有簡單的跟我提起此事，到了大陸才談到分
      工的細節，乙○○、阿達二人要我先回台灣等幾天，他們
      會安排我到泰國去，到了泰國之後自然會有一個男子主動
      跟我聯絡」、「旅行社的部分是由乙○○負責聯絡安排，
      團費部分是從我先前拿到的5千元人民幣中支付，委託由
      康福旅行社承辦相關出國手續，團費是1萬8千3百元」；
      「阿達、乙○○叫我去泰國接貨」、「乙○○叫我去泰國
      接一批貨回來，事前我有人民幣三萬訂金」、「乙○○幫
      我安排旅行社」、「到泰國後，乙○○有跟我聯絡，他問
      我泰國該人有無跟我聯絡，問我住那間飯店、幾號房」、
      「乙○○跟我約帶毒品之事，時在4月10日左右，在板橋
      、臺北一帶。現場沒有其他人」、「乙○○跟我（以電話
      ）談三次，第一次是談住那間，第二次是要我小心，第三
      次我打給他，跟他說貨我已拿到」、「乙○○介紹我認識
      阿中時，三人都有跟我談接毒品貨之事。阿中是金主，阿
      林是何人安排我不知道。旅行社是乙○○安排。拿貨我不
      知道何人安排」、「回國後要通知乙○○要，他有說要通
      知他。我遭抓時，乙○○有打二次電話給我」、「取毒品
      過程，乙○○幫我介紹阿中認識，幫我安排旅行社」、「
      本次毒品案他有少許投資，我聽乙○○說的」、「在大陸
      時，我跟阿達、金主中哥在富苑酒店見面時，乙○○介紹
      我認識阿達、中哥，當時只有我、阿達、中哥在場，在這
      次之前，我、乙○○、阿達、中哥曾在深圳的餐廳喝酒、
      聊天，時間大概是在95年4月20日左右，乙○○跟金主中
      哥完全不認識，是透過阿達介紹認識的，而我也是在該次
      透過乙○○認識阿達，再認識中哥，95年4月20日這一次
      我們有談到到泰國運輸毒品的事情，是中哥提的，中哥是
      問我，願不願意從泰國帶Ｋ他命毒品到臺灣，代價是總金
      額75萬元，當時我還是在考慮，到4月27、28日時（應係
      27日甲○○回臺前某日，以下甲○○所提4月27日、28日
      、29日、30日見面之事，均係其記憶錯誤所致），我跟阿
      達、金主中哥見面，這一次是為了確認是否有要運送毒品
      ，4月27、28日這一次見面是我們第一次4月20日見面之後
      ，事後再以電話聯絡約的，4月27、28日這一次是中哥打
      電話給阿達，阿達再打電話給乙○○，乙○○再打電話給
      我，約好4月27、28日這天在富苑酒店見面，但4月27、28
      日這一次乙○○沒有在場，當時中哥問我是否認識臺灣的
      旅行社，願不願意運輸毒品。後來還有第三次見面，這是
      過幾天，中哥聯絡阿達、阿達聯絡乙○○、乙○○再聯絡
      我，在富苑酒店見面，在95年4月29日、30日左右第三次
      見面時，乙○○有問我是否認識臺灣的旅行社，中哥問我
      是否確定要運輸毒品、考慮的如何，我當場就說好，因為
      我也缺錢，當時乙○○也在場，所以乙○○就當場幫我詢
      問旅行社，幫我訂機票，中哥當時就拿3萬元人民幣給我
      ，當時中哥就跟我說5月3日去泰國，5月8日回臺灣」、「
      中哥說5月3日我到泰國之後，就有一位男子會打電話給我
      ，但是中哥沒有跟我說該名男子的名字，中哥之前就有要
      我的行動電話了，到了5月7日該名男子叫『阿林』會再拿
      貨給我，我是到泰國之後，才知道該名男子叫阿林，那是
      因為他打電話來，等見了面，我才問他名字，他才跟我說
      他叫阿林，我是5月3日早上接近中午到泰國，5月3日晚上
      阿林打電話給我，叫我把東西帶回臺灣，先前阿林在電話
      中沒有講什麼，因為阿林只是負責傳送東西給我，5月3日
      白天時，泰國阿林有打電話問金主問我住在哪間飯店、幾
      號房，這些都是透過乙○○聯繫，因為乙○○有問我住哪
      一家飯店、房號幾號，飯店名稱我忘記了，這是我打電話
      給乙○○時，跟乙○○講的，後來乙○○再打電話給阿達
      ，跟阿達講，然後阿達再跟中哥聯絡，中哥再打電話跟泰
      國的阿林講，所以阿林才會打電話給我…」等語（見偵字
      第12182號卷第9頁、第21頁、第52頁、第53頁；原審卷第
      127頁、第128頁）。甲○○於原審亦供稱，阿林大約30幾
      歲；阿達、中哥都是約4、50歲（見原審卷第51頁）。而
      被告於本院審判期日亦承認，在95年4月10日左右，在板
      橋、臺北一帶，甲○○問我在幹嗎，我說不方便告訴他，
      我有跟他講我想去大陸找工作，也想去大陸帶毒品Ｋ他命
      回臺，甲○○告訴我他也想賺（見本院審判筆錄第10頁）
      。可知被告乙○○不僅負責徵詢甲○○運輸毒品之意願，
      且在同一日與甲○○先後前往大陸地區後，又居間介紹甲
      ○○與「阿達」、「阿中」等人認識並議定如何運輸毒品
      ，也完全知悉甲○○運輸毒品之過程、進度。證人甲○○
      固另證稱：「（問：為什麼你在泰國時，是乙○○跟你聯
      絡，而不是中哥跟你聯絡）因為中哥跟我不熟，中哥是跟
      阿達比較熟，所以乙○○是負責轉達的，我跟乙○○二人
      與中哥都不認識，是到大陸時我們才認識中哥的」等語（
      見原審卷第130頁）。然證人甲○○另證稱：「（問：也
      就是說你在4月27、28日時，已經把你的行動電話號碼給
      中哥？）是的」、「因為當初在大陸的時候中哥就跟我說
      是Ｋ他命，而且有什麼問題問中哥就好，不要隨便問其他
      人」等語在卷（見原審卷第128頁、第129頁）。阿中既在
      大陸地區時即已吩咐甲○○有問題直接向伊詢問就好，顯
      見自甲○○同意運輸毒品，並將電話號碼交予阿中後，其
      與阿中間並無何因不熟悉而需由被告乙○○介入聯絡之必
      要，足徵證人甲○○證稱其在泰國期間係因與「阿中」不
      熟，才由被告乙○○居間聯絡云云，係迴護被告乙○○之
      說詞，不足採信。
    (4)按運輸海洛因毒品在我國係屬重罪，縱有為牟重利而甘冒
      觸犯重罪風險之人，惟以其所具有之高度危險性，自以愈
      隱密愈少人知悉最好，否則極易因該不知情者無法掌握狀
      況而暴露行動遭查緝，故對一般人日常生活而言，運輸毒
      品之管道並非輕易可見。被告乙○○知悉「阿達」、「阿
      中」欲自泰國運輸毒品來臺，已如前述，如被告乙○○與
      綽號「阿達」、「阿中」之人無運輸毒品之犯意聯絡，以
      運輸海洛因所存在之危險性及隱密性，自無從知悉有運輸
      毒品獲取報酬之管道，更何況被告乙○○在甲○○運輸毒
      品過程中，不僅尋找甲○○擔任運輸毒品之人，猶與甲○
      ○在同一日內先後前往大陸地區，又居間介紹甲○○與「
      阿中」、「阿達」見面認識，復介紹旅行社（被告稱伊係
      介紹如星旅行社，而甲○○事後由康福旅行社處理。惟不
      論何家旅行社，皆不影響被告介紹旅行社，安排甲○○前
      往泰國之事），再居間擔任甲○○與「阿中」、「阿達」
      之聯絡，被告乙○○既介紹提供金錢之金主，又探知甲○
      ○住在泰國何家飯店、房間號碼，再由被告乙○○轉告「
      阿達」、「阿中」（由該人再聯絡阿林交付毒品予甲○○
      ），足見其有運輸毒品及走私毒品之犯意，非其所謂居於
      幫助之地位或僅有幫助之意圖。
    (5)查從前開本件整個私運、運輸毒品過程，係由共犯「阿中
      」、「阿達」許以報酬邀約甲○○走私毒品入境來臺，並
      由被告乙○○負責詢問甲○○之意願及居間介紹甲○○與
      「阿中」、「阿達」見面確認謀議，再由「阿達」、「阿
      中」負責告知甲○○赴泰事宜，並由被告乙○○代為安排
      甲○○前往泰國事宜，在泰國時則由「阿中」指示另一姓
      名年籍均不詳之綽號「阿林」成年男子前往交付扣案毒品
      ，並由被告乙○○負責居間擔任甲○○與「阿中」、「阿
      達」等人之聯絡，已如前述，應足認甲○○、被告乙○○
      與「阿中」、「阿達」、「阿林」間，主觀上互有運輸毒
      品之正犯犯意聯絡，客觀上也有各自行為分工，均為共同
      正犯。又本案「阿中」、「阿達」、「阿林」等真實姓名
      年籍不詳之男子，均無姓名年籍可查，惟甲○○已於偵訊
      中供述該三人之大約年齡（見偵查卷第51頁）。
　(四)被告乙○○及甲○○雖自警詢時起即否認知悉上開白粉係海
    洛因，並以「阿達」、「阿中」所告知之毒品係Ｋ他命，伊
    二人從未見過海洛因，並不會分辨海洛因與Ｋ他命之不同，
    何況「阿林」交付扣案之海洛因時，即已包裝完畢，是經查
    獲後，才知道是海洛因云云。關於被告乙○○是否知悉甲○
    ○所攜帶之毒品為海洛因，自應參酌被告運輸毒品之外在客
    觀環境，俾資判斷其運輸毒品之主觀犯意為何。經查：甲○
    ○係以高達75萬元之代價受「阿達」、「阿中」之委託前往
    泰國運輸毒品入境臺灣一節，已如前述，而依甲○○所述：
    「我承認我有運輸毒品，但當初乙○○跟我講運送的毒品是
    Ｋ他命，絕對不是海洛因，因為海洛因罪很重，當時他給我
    的報酬也只有幾10萬元，如果是海洛因，以1個月3萬元計，
    1年36萬，10年的報酬就要300多萬，我如果知道運送的是海
    洛因，不可能只有拿幾10萬元的報酬」等語（見原審卷第9
    頁），可見其係為對於毒品罪刑具有相當智識之人，衡諸上
    開75萬元之運輸報酬，非在少數，況海洛因來源取得不易，
    且我國為杜絕毒品之氾濫，對於查緝毒品之走私、運輸、販
    賣，無不嚴加執行，販賣第一級毒品又係法定刑為死刑、無
    期徒刑之重罪，政府一再明令宣導，泰國、緬甸及中南半島
    金三角等地，為種植海洛因之產地，亦為毒販輸出海洛因之
    原產地，乃為眾所皆知之事實。再參以警方在國際機場屢屢
    查獲將毒品藏匿於身上或行李箱內之運毒者，電視新聞及報
    紙等媒體對於此種案件亦均會加以報導，甲○○自不可能不
    知其所運輸之毒品為海洛因，更遑論甲○○本即知悉其前往
    泰國的目的就是要替「阿達」、「阿中」運輸毒品，而前開
    75萬高價亦足以使一般人認知係要攜帶違法性甚高之毒品。
    自可見甲○○對於「阿中」、「阿達」、「阿林」等人所交
    付走私、運輸之毒品係第一級毒品海洛因犯行，知之甚詳；
    而甲○○運輸毒品既是基於被告乙○○所介紹，被告乙○○
    更應知悉該等毒品之價格，進而亦知悉所運輸者為第一級毒
    品海洛因無疑。末查在我國觸犯運輸第一級毒品刑責甚重，
    從事運輸第一級毒品者無不小心行事，以免事跡敗露而遭查
    緝，兼衡以本次運輸之數量甚鉅，一旦闖關成功，獲利至豐
    ，則「阿達」、「阿中」要無聽任不知情之甲○○，攜帶海
    洛因返回臺灣，而增加遭警查緝風險之理，益徵乙○○就此
    次甲○○前往泰國係在從事運輸海洛因返回臺灣之情，事前
    確實已有所知悉，甚為明確，被告辯稱，以為是Ｋ他命，應
    為避重就輕之說詞，而甲○○於本院審理時稱，以為是Ｋ他
    命，係迴護被告之詞。
  (五)被告乙○○於本院審理時雖聲請傳喚林偉敬、王嘉明證明被
    告與甲○○至大陸之動機是尋找工作。惟被告並未陳報該二
    人之地址，且被告與甲○○至大陸之目的是與「阿達」、「
    阿中」見面洽談運輸毒品之事，有關此非法之事，被告與甲
    ○○如何會告知不相干之人，被告要求傳訊該二人，自無必
    要。又被告再請求傳訊甲○○之母周美智，證明被告在大陸
    期間，曾接獲周美智電話，請代為聯絡甲○○。惟不論周美
    智有無聯絡被告請其聯絡甲○○，皆不影響被告參與本案犯
    罪情節之認定，本院認無再傳訊調查之必要，併此敘明。
  (六)綜上所述，被告乙○○所辯，顯係臨訟卸責之詞，要無可採
    。本件事證明確，被告乙○○上開犯行，洵堪認定。
三、查被告行為後，刑法業於94年2月2日修正公布，95年7月1日
    起施行。按「行為後法律有變更者，適用行為時之法律，但
    行為後之法律有利於行為人者，適用最有利於行為人之法律
    」，修正後刑法第2條第1項定有明文。此條規定係規範行為
    後法律變更所生新舊法比較適用之準據法，本身尚無新舊法
    比較之問題，於新法施行後，應一律適用新法第2條第1項之
    規定，為「從舊從輕」之比較。被告行為後，刑法第55條之
    規定，刪除其中有關牽連犯之規定，就有關想像競合犯之規
    定並無刪修，被告係一行為為運輸毒品及走私毒品，屬想像
    競合犯，新舊法之適用，對被告並無何不同，應適用新刑法
    55條之規定（原審適用舊刑法第55條，應予補正）。
四、論罪科刑：
  (一)按懲治走私條例亦於95年5月5日修正通過，並於95年5月30
    日經總統公布，而於95年7月1日施行，刪除懲治走私條例第
    2條有關常業犯之規定，被告乙○○與甲○○之走私行為僅
    有一次，非係常業犯，無論依新舊法規定，其最高刑部分並
    無不同。惟95年7月1日起施行之刑法第33條第5款則將罰金
    刑提高為新臺幣1千元以上，並以百元計算之，舊刑法第33
    條第5款所定之罰金為銀元一元以上，毒品危害防制條例第
    4條及懲治走私條例第2條均有罰金刑之規定，從而罰金刑之
    最低數額，比刑法此次修正前提高，從而修正後之規定並未
    有利於被告，依刑法第2條第1項規定，應適用修正前之刑法
    第33條第5款有關罰金最低額之規定。依前開比較新舊法結
    果，有關走私部分，應適用修正前懲治走私條例第2條規定
    。
  (二)次按海洛因為毒品危害防制條例第2條第2項第1款所定之第
    一級毒品，且屬行政院依懲治走私條例第2條第4項授權公告
    之「管制物品項目及其數額」所列甲項第4款之管制進出口
    物品。核被告乙○○所為，係犯毒品危害防制條例第4條第1
    項之運輸第一級毒品罪及修正前懲治走私條例第2條第1項之
    私運管制物品進口罪。被告甲○○、乙○○與綽號「阿達」
    、「阿中」、「阿林」等真實姓名年籍不詳成年男子五人間
    就上開運輸、私運管制進口物品海洛因及運輸第一級毒品海
    洛因等犯行間，互有犯意之聯絡及行為之分擔，依修正後刑
    法第28條之規定，均應論以共同正犯；本件檢察官起訴書犯
    罪事實欄第1段第7行，雖認被告乙○○係基於幫助運輸海洛
    因之犯意，由被告乙○○出面替被告甲○○代訂前往泰國之
    機票及擔任被告甲○○與綽號「阿達」、「阿中」三人之聯
    繫工作云云。惟已據公訴檢察官於原審審理時，就被告乙○
    ○部分更正為與被告甲○○就運輸毒品海洛因部分有共同犯
    意聯絡與行為分擔，係屬共同正犯，併此敘明（見原審卷第
    113頁、第115頁）。又被告乙○○（共犯甲○○）持有第一
    級毒品海洛因之低度行為，應為運輸第一級毒品之高度行為
    所吸收，不另論罪。被告乙○○所犯毒品危害防制條例第4
    條第1項之運輸第一級毒品罪及修正前懲治走私條例第2條第
    1項之私運管制物品進口罪間，係以一運輸行為，私運海洛
    因進口，同時觸犯運輸第一級毒品罪及私運管制物品進口之
    走私罪，為想像競合犯，依刑法第55條之規定，從一重論以
    運輸第一級毒品罪處斷（參看最高法院73年臺覆字第17號判
    例）。公訴人於證據並所犯法條中雖未論及被告乙○○觸犯
    修正前懲治走私條例第2條第1項之私運管制物品進口罪，惟
    其於犯罪事實欄中業已記載甚明，且此部分與前開運輸第一
    級毒品罪間，有想像競合之裁判上一罪關係，本院自得併予
    審理；又同署檢察官移送併辦部分之95年偵字第16889號案
    件，與本案起訴事實同一，係屬相同案件，併予敘明。又按
    毒品危害防制條例制定之目的，係為防制毒品危害，維護國
    民身心健康，而有關運輸第一級毒品罪責部分，則處以死刑
    或無期徒刑之重刑；然若未分別行為人運輸第一級毒品之數
    量、目的，及所造成之危害，一律處以死刑或無期徒刑之重
    刑，自非罰其所當罰刑事政策之目的，亦非為阻絕毒害之唯
    一方法。本件被告乙○○上開運輸第一級毒品犯行，揆其等
    犯罪之原因，僅係為圖謀賺取報酬75萬元，而受託運輸毒品
    返臺，並非本件走私毒品之主謀，被告乙○○亦坦認部分犯
    行，被告乙○○未曾受有期徒刑以上刑之宣告，有本院被告
    前案紀錄表可憑，因失業為謀收入生活，未能抗拒利誘而犯
    罪，所運輸之扣案第一級毒品海洛因，未及闖關成功即為警
    查獲，運輸之毒品並未擴散，所生實害非重，認被告乙○○
    犯罪情節尚堪憫恕，情輕法重，雖處以法定最低刑無期徒刑
    仍嫌過重，應依刑法第59條規定減輕其刑。
  (三)原審審酌被告乙○○前述一切情狀，認其不無可憫恕之處，
    適用毒品危害防制條例第4條第1項，修正前懲治走私條例第
    2條第1項、第11條，刑法第2條第1項前段、第11條、第28條
    第55條、第59條，判決被告有期徒刑15年，並認有褫奪公權
    之必要，依刑法第37條第2項（刑法第55條、第59條、第37
    條第2項，雖有修正，但對被告而言，新舊法並無不同，應
    適用新修正之規定，原審適用修正前之規定，應予補正），
    宣告褫奪公權6年；扣案之海洛因2罐（合計淨重1606.46公
    克，空包裝總重15 9.78公克，純度83.95%，純質淨重1348.
    62公克），依毒品危害防制條例第18條第1項前段之規定，
    宣告沒收銷燬之。鑑驗耗損之海洛因既均已滅失，自無庸宣
    告沒收銷燬之。至於扣案海洛因之保健食品紙盒裝2罐（即
    上開所稱之空包裝），雖經鑑定機關就其與毒品海洛因分別
    鑑析重量，有上開法務部調查局鑑定通知書可憑，惟本件扣
    案海洛因為粉末狀，自需用其他物品盛裝，而此種供盛裝用
    之物品，應非毒品危害防制條例第19條第1項所欲規範之供
    運輸毒品所用之物，則本件紙盒包裝罐既已併同宣告沒收銷
    燬，自不再另依毒品危害防制條例第19條第1項宣告沒收，
    附此說明。又扣案之HIYAC HI牌、序號000000000000000 號
    行動電話1支（不含門號0000 000000號SIM卡1張）；LG牌、
    序號000000000000 000號行動電話1支（不含門號000000000
    0號SIM卡1張），分別係甲○○、乙○○所有，並均為供聯
    絡本件運輸毒品所用之物，依毒品危害防制條例第19條第1
    項規定，併予宣告沒收。又未扣案人民幣3萬元（折合新臺
    幣10萬元），為被告乙○○、甲○○運輸第一級毒品犯罪所
    得之財物，依毒品危害防制條例第19條第1項宣告連帶沒收
    ，如全部或一部不能沒收，以其二人財產抵償之，經核並無
    不合。
五、被告提起上訴，辯稱，不知是運輸海洛因，以為是Ｋ他命，
    又指原審量刑過重云云。其所辯並無理由，已如上述，而量
    刑屬法院之職權，原審已於理由欄內敘明量刑審酌之一切情
    狀，更且引用刑法第59條規定，對被告減刑，原審量刑並無
    失之於過重之情形，被告之上訴，核無理由，應予駁回。
據上論斷，應依刑事訴訟法第368條，判決如主文。
本案經檢察官劉斐玲到庭執行職務。
中　　華　　民　　國　　96　　年　　3 　　月　　20  　日
                  刑事第十一庭  審判長法  官 張連財
                                      法  官 楊照男
                                      法  官 林明俊
以上正本證明與原本無異。
如不服本判決，應於收受送達後十日內向本院提出上訴書狀，其
未敘述上訴之理由者並得於提起上訴後十日內向本院補提理由書
（均須按他造當事人之人數附繕本）。
                                      書記官 蕭詩穎
中　　華　　民　　國　　96　　年　　3 　　月　　23　　日
附錄本判決論罪科刑法條：
毒品危害防制條例第4條第1項：
製造、運輸、販賣第1級毒品者，處死刑或無期徒刑；處無期徒
刑者，得併科新臺幣一千萬元以下罰金。
懲治走私條例第2條第1項：
私運管制物品進口、出口逾公告數額者，處七年以下有期徒刑，
得併科新臺幣三百萬元以下罰金。
